---
title: "Explorando a tabela 6803"
subtitle: "Domicílios particulares permanentes ocupados, por existência de ligação à rede geral de distribuição de água e principal forma de abastecimento de água"
format: html
editor: visual
knitr:
  opts_chunk:
    echo: true
---

## Dependências

Carregando pacotes necessários:

```{r}
#| warning: false
#| message: false
library(tidyverse)
library(readxl)
library(janitor)
```

Carregando os municípios de interesse:

```{r}
source("municipios_interesse.R")
```



## Leitura e limpeza dos dados

```{r}
tab_6803 <- read_xlsx("dados/tabela6803_MUN_SP.xlsx",
                      skip = 4) |>
  janitor::clean_names() |>
  rename(nome_muni = x1) |>
    filter(nome_muni != "Fonte: IBGE - Censo Demográfico",
         nome_muni != "São Paulo") |> 
  separate(nome_muni, c("nome_muni", "uf"), sep = "\\(") |> 
  mutate(uf = str_remove(uf, "\\)"),
         nome_muni = stringr::str_trim(nome_muni)) |>
  mutate(across(
    -c(
      nome_muni, uf,
      total,
      possui_ligacao_a_rede_geral_e_a_utiliza_como_forma_principal
    ),
    readr::parse_number
  )) 


head(tab_6803) |> 
  knitr::kable()
```



```{r}
tab_6803_longa <- tab_6803 |> 
  pivot_longer(cols = -c(nome_muni, total, uf),
               names_to = "variavel",
               values_to = "valor") 

head(tab_6803_longa) |> 
  knitr::kable()
```

Explorando os dados. As categorias são mutuamente exclusivas? Não! Ter cuidado. Precisamos tirar as categorias "nao_possui_ligacao_com_a_rede_geral" e "possui_ligacao_a_rede_geral_mas_utiliza_principalmente_outra_forma" para não contar 2x.

```{r}
tab_6803_longa |> 
  filter(!variavel %in% c("nao_possui_ligacao_com_a_rede_geral",
  "possui_ligacao_a_rede_geral_mas_utiliza_principalmente_outra_forma")) |> 
  group_by(nome_muni, total) |>
  summarise(soma = sum(valor, na.rm = TRUE)) |> 
  mutate(verificacao = total == soma)
```

## Respondendo a pergunta

```{r}
tab_amauri_6803 <- 
  tab_6803_longa |>
  # Filtrando os municípios que são foco da análise:
    mutate(
    categoria_tabela = case_when(
      nome_muni %in% muni_prioritarios_para_tarcisio ~ "Prioritários para Tarcísio",
      nome_muni %in% muni_intermediarios ~ "Intermediários",
      nome_muni %in% muni_sedes_regionais_sabesp ~ "Sedes regionais da Sabesp"
    ), .after = nome_muni
  ) |> 
  drop_na(categoria_tabela) |> 
  filter(
    variavel %in% c(
      "possui_ligacao_a_rede_geral_e_a_utiliza_como_forma_principal",
      "possui_ligacao_a_rede_geral_mas_utiliza_principalmente_outra_forma",
      "nao_possui_ligacao_com_a_rede_geral"
    )) |> 
  mutate(porc = round((valor / total)*100,2)) |> 
  pivot_wider(names_from = variavel, values_from = c(valor, porc)) 


head(tab_amauri_6803) |> 
  knitr::kable()

tab_amauri_6803 |> 
  writexl::write_xlsx("tabela_amauri_6803.xlsx")
```
